【裁判字號】    98,易,381
【裁判日期】    980227
【裁判案由】    詐欺
【裁判全文】
臺灣臺中地方法院刑事判決               98年度易字第381號
公  訴  人  臺灣臺中地方法院檢察署檢察官
被      告  乙○○
上列被告因詐欺案件，經檢察官提起公訴（九十七年度偵緝字第
一六九一號、第一六九二號），本院合議庭裁定改依簡式審判程
序審理後，判決如下：
    主    文
乙○○犯詐欺取財罪，處有期徒刑月，如易科罰金，以新台幣
壹仟元折算壹日。又連續犯詐欺取財罪，處有期徒刑肆月，如易
科罰金，以銀元佰元即新台幣玖佰元折算壹日，減為有期徒刑
貳月，如易科罰金，以銀元佰元即新台幣玖佰元折算壹日。應
執行有期徒刑肆月，如易科罰金，以銀元佰元即新台幣玖佰元
折算壹日。
    犯罪事實及理由
一、本院認定之犯罪事實、證據及應適用之法條，除起訴書中犯
    罪事實欄一內關於「意圖為自己不法之所有」之記載後，應
    補充「分別於九十六年四月三十日前一個月左右，在臺中市
    某址，及於九十四年底起至九十五年五、六月間某日止，連
    續多次在臺中市等處」之記載；又關於「迄95年8月7日止」
    之記載，應更正為「迄至九十五年八月七日前二、三個月左
    右，在臺中市等處」之記載；再應補充「查本件被告乙○○
    向告訴人甲○○詐欺取財行為後，刑法第五十六條關於連續
    犯之規定業已刪除，是被告犯罪後法律已有變更，經比較新
    舊法結果，以被告行為時之規定較有利於被告，新法之規定
    對於被告並無較為有利之情形，自應依刑法第二條第一項前
    段規定，適用修正施行前之刑法第五十六條規定，就被告乙
    ○○先後多次向告訴人甲○○詐欺取財部分，論以連續詐欺
    取財罪。被告所為前開數次向告訴人甲○○詐欺取財之行為
    ，時間緊接，犯罪構成要件復相同，顯係基於概括之犯意為
    之，為連續犯，應依修正前刑法第五十六條之規定以一罪論
    ，並加重其刑。」、「另被告乙○○所犯向告訴人甲○○詐
    欺取財之一罪，其犯罪時間係在九十六年四月二十四日以前
    ，合於中華民國九十六年罪犯減刑條例之減刑條件，是應依
    該減刑條例第二條第一項第三款之規定，減其宣告刑二分之
    一，故減為有期徒刑三月，並依該條例第九條之規定，諭知
    易科罰金之折算標準。至被告於九十七年七月二十一日之中
    華民國九十六年罪犯減刑條例施行後，雖經地檢署通緝；然
    此既與同條例第五條之規定不符，自仍得依該條例減刑，併
    此說明。」、「查刑法第二條第一項規定：『行為後法律有
    變更者，適用行為時之法律。但行為後之法律有利於行為人
    者，適用最有利於行為人之法律』。依刑法第五十一條定應
    執行刑時，裁判確定前犯數罪，或其中一罪在新法施行前者
    ，均應為新舊法比較，最高法院民國九十五年五月二十三日
    第八次刑事庭會議著有決議可資參照。查被告所犯上開二罪
    之其中一罪，其行為時之刑法第四十一條第一項前段乃規定
    ：『犯最重本刑為五年以下有期徒刑以下之刑之罪，而受六
    個月以下有期徒刑或拘役之宣告，因身體、教育、職業、家
    庭之關係或其他正當事由，執行顯有困難者，得以一元以上
    三元以下折算一日，易科罰金』；且易科罰金之折算標準即
    修正前罰金罰鍰提高標準條例第二條前段（九十四年五月十
    七日已刪除）所為之規定，係就其原定數額提高為一百倍折
    算一日，則本件被告於九十五年五、六月間所犯向告訴人甲
    ○○詐欺取財罪之行為時之易科罰金折算標準，應以銀元三
    百元折算一日，經折算為新臺幣後，應以新臺幣九百元折算
    一日；然因九十五年七月一日修正公布施行之刑法第四十一
    條第一項前段規定：『犯最重本刑為五年以下有期徒刑以下
    之刑之罪，而受六個月以下有期徒刑或拘役之宣告者，得以
    新臺幣一千元、二千元或三千元折算一日，易科罰金』，揆
    諸上開說明，因被告所犯上開二罪中有一罪乃在新法施行前
    ，自應為新舊法之比較，茲經比較修正前、後之易科罰金折
    算標準後，則顯以修正前之規定較有利於被告，而應以銀元
    三百元即新臺幣九百元折算一日。又被告所犯上開二罪中之
    一罪係在新法施行前，而刑法第五十一條業於九十四年二月
    二日修正公布，並於九十五年七月一日施行，修正前刑法第
    五十一條規定：『數罪併罰，分別宣告其罪之刑，依左列各
    款定其應執行者：』，其中第五款規定：『宣告多數有期徒
    刑者，於各刑中之最長期以上，各刑合併之刑期以下，定其
    刑期。但不得逾二十年。』。修正後刑法第五十一條第五款
    規定：『宣告多數有期徒刑者，於各刑中之最長期以上，各
    刑合併之刑期以下，定其刑期。但不得逾三十年』，經比較
    結果，修正後刑法並非較有利於行為人，依刑法第二條第一
    項前段之規定，當應依修正前之刑法第五十一條，定其應執
    行之刑。」之記載外，餘均與檢察官起訴書之記載相同，茲
    引用之。（詳如附件）
二、併依刑事訴訟法第二百七十三條之一第一項、第二百九十九
    條第一項前段、第三百十條之二、第四百五十四條第二項，
    刑法第二條第一項前段、但書、修正前刑法第五十六條、刑
    法第三百三十九條第一項、修正前刑法第四十一條第一項前
    段、修正前刑法第五十一條第五款，刑法施行法第一條之一
    ，罰金罰鍰提高標準條例第一條前段、修正前罰金罰鍰提高
    標準條例第二條，中華民國九十六年罪犯減刑條例第二條第
    一項第三款，判決如主文。
中    華    民    國    98    年    2     月    27    日
                    刑事第一庭  法  官  許惠瑜
以上正本證明與原本無異。
如不服本判決應於收受送達後10日內向本院提出上訴書狀，並應
敘述具體理由；其未敘述上訴理由者，應於上訴期間屆滿後20日
內向本院補提理由書（均須按他造當事人之人數附繕本）「切勿
逕送上級法院」。
                                書記官  楊家印
中    華    民    國    98    年    2     月    27    日
附錄法條：
中華民國刑法第三百三十九條第一項
意圖為自己或第三人不法之所有，以詐術使人將本人或第三人之
物交付者，處5年以下有期徒刑、拘役或科或併科1千元以下罰金
。


司法院資訊處製作；財團法人民間司法改革基金會備份。
